臺灣宜蘭地方法院刑事判決　　　　　　　　　　　　　九十三年度易字第一六七號
　　公　訴　人　臺灣宜蘭地方法院檢察署檢察官
　　被　　　告　甲○○
　　　　　　　　丙○○
右列被告因侵占案件，經檢察官提起公訴（九十三年度偵字第七九五號），本院判決
如左：
    主  文
甲○○、丙○○無罪。
    理  由
一、公訴意旨略以：被告丙○○、甲○○係夫妻，而座落宜蘭縣宜蘭市○○段第三八
    八號土地權利範圍一萬分之五十八及其上建物門牌號碼宜蘭市○○路三十四巷三
    十之十六號四樓房屋（以下稱上開房地）原為被告丙○○所有，民國九十一五月
    間，被告乙○○經由不知情之林庚申之介紹，與告訴人丙○○訂定以新台幣（以
    下同）一百八十五萬元購買上開房、地之契約，並約定告訴人乙○○於九十一年
    六月間起即得先行遷入上開房屋居住，而告訴人乙○○因此斥資將上開房屋裝潢
    及油漆粉刷，並添購抽油煙機、瓦斯爐等如附表所示之家電、家具用品，嗣上開
    房、地因故無法辦妥移轉登記，且告訴人乙○○復未遷出上開房屋，被告丙○○
    便向台灣宜蘭地方法院民事庭對告訴人乙○○提起返還無權占有房屋之訴訟，惟
    被告丙○○因無力繳納貸款，急欲將上開房、地出售，又慮及恐有意購買之人誤
    以為告訴人乙○○所購買之上開電器、家具用品係屬附贈，竟於前開民事判決獲
    得勝訴判決後之九十二年六、七月間某日，與被告甲○○共同前往上開房屋將告
    訴人乙○○所有如附表所示之家電、家具用品搬遷至其等位於宜蘭縣壯圍鄉○○
    路七十四號住處，復因無力繳納上開房、地貸款，竟共同基於意圖為自己不法所
    有之犯意聯絡，於某不詳時間，將其所持有告訴人乙○○之冷氣機二台、電視機
    一台及傳真機一台變易為所有而加以侵占，且將該二台冷氣以二萬三千元出售，
    所得款項用以繳納上開房、地之貸款，另將電視機及傳真機出借予其友人。因認
    被告甲○○、丙○○共同犯有刑法第三百三十五條第一項侵占罪嫌。
二、按犯罪事實應依證據認定之，無證據不得認定犯罪事實。又不能證明被告犯罪者
    ，應諭知無罪之判決，刑事訴訟法第一百五十四條第二項、第三百零一條第一項
    前段分別定有明文。且按刑法上之侵占罪，須持有人有變易原來持有意思而為不
    法所有之意思，始能成立，如行為人欠缺主觀不法所有之犯意，即難論以侵占罪
    責。
三、訊據被告甲○○、丙○○對於與告訴人乙○○有買賣上開房地糾紛，並共同將乙○○所有如附表所示放在該房屋之物品搬遷至其等前揭宜蘭縣壯圍鄉○○路七十
    四號處所，嗣分別將其中之冷氣二台共出售二萬三千元，所得用以繳納貸款，並
    將傳真機、電視機借予其不詳友人乙節固供承不諱，惟均堅決否認有何侵占之犯
    行，並均辯稱告訴人乙○○尚欠其等租金二、三十萬元，其等曾並以存證信函通
    知告訴人乙○○儘速清償居住系爭房屋相當於租金之不當得利，否則將以告訴人
    乙○○所有前揭冷氣機留置抵償，而其等賣掉上開冷氣係要抵償租金，並無不法
    所有之犯意等語。
四、經查，告訴人乙○○向被告丙○○購買上開房地，並經被告丙○○同意，於該房
    地所有權移轉登記前即九十一年六月間先行搬入該房屋居住，嗣雙方因故無法辦
    妥移轉登記，告訴人乙○○復未遷出上開房屋，被告丙○○乃向本院民事庭提起
    返還無權占有房屋訴訟，經本院於九十二年六月十六日以九十二年訴字第六六號
    民事判決被告丙○○勝訴，並於九十二年七月十六日判決確定，而被告丙○○於
    民事訴訟勝訴收回房屋後，以告訴人乙○○居住上開房屋期間均未繳付租金，隨
    即於九十二年六月十八日以存證信函通知告訴人乙○○應清償居住期間相當租金
    之不當得利，否則即以告訴人乙○○放在該房屋之冷氣機抵償，其後，被告丙○○復因無力繳納貸款急欲脫售上開房屋，又恐買主誤認告訴人乙○○所有放在該
    房屋如附表所示之物品係屬附贈，乃與被告甲○○共同於九十二年六月二十日、
    同年七月二十七日、同年七月三十一日、同年八月三日，分批將附表所示之物品
    搬至宜蘭縣壯圍鄉○○路七十四號其二人住處，並於同年七月至九月間，將附表
    所示其中之冷氣機二台分別以一萬八千元、五千元出售，並將附表所示其中之電
    視機及傳真機借予友人，惟均已取回等情，業據被告丙○○、甲○○供承在卷，
    核與告訴人乙○○指訴、證人黃宗德、林庚申證述情節大致相符，並有被告丙○○與告訴人乙○○簽訂之買賣契約書、本院上開判決書及潘彼得名人住宅城堡九
    十三年四月一日管理員工作日誌在卷可稽。從而，被告丙○○、甲○○持有告訴
    人乙○○所有如附表所示之物品，並將其中之冷氣機二台共以二萬三千元出售，
    以及告訴人乙○○居住期間未付租金等情，已足肯認。又被告丙○○、甲○○因
    認告訴人乙○○居住上開房屋迄收回止，共積欠其等相當租金共二、三十萬元未
    清償，而倘告訴人乙○○清償租金，其等即將所持有如附表所示之物品（扣除已
    出售之冷氣機二台）返還告訴人乙○○，而告訴人乙○○迄本院審理時就是否應
    付被告丙○○相當租金以及倘應付租金其數額多少等問題並未與被告二人確認乙
    情，亦據被告丙○○、甲○○於本院審理時供述、告訴人乙○○指稱在卷。是被
    告丙○○、甲○○固有拒絕返還告訴人乙○○所有如附表所示之物品，且將其中
    之冷氣機二台出售之行為，惟依被告等與告訴人乙○○因買賣上開房屋衍生之租
    金爭議，期間長達一年以上（九十一年六月間起至九十二年七月十六日民事訴訟
    確定止），期間，告訴人乙○○復未付相當租金，再參以被告等將冷氣機出售前
    ，尚先以存證信函通知告訴人乙○○清償租金，是被告丙○○、甲○○辯稱其等
    主觀上認為告訴人乙○○欠其租金，且欠租高達二、三十萬元，其等出售冷氣機
    在於抵償欠租，並無不法所有之犯意等語，尚非無稽。至告訴人乙○○與被告等
    因買賣上開房地衍生之相當租金之爭議，告訴人是否應給付被告等租金，倘應給
    付租金其數額等，固均有待確認，惟被告丙○○、甲○○主觀上既認為出售冷氣
    機係在於抵償租金，顯不具不法所有之犯意，而除出售之冷氣機二台以外之物品
    ，現仍在被告等持有中，亦無積極證據足認被告等有易持有為所有之不法所有犯
    意。從而，本件應屬民事糾葛。被告丙○○、甲○○犯罪既不能證明，爰依法為
    被告丙○○、甲○○無罪判決之諭知。
據上論斷，應依刑事訴訟法第三百零一條第一項，判決如主文。
中    華    民    國      九十三      年      七      月     二十六     日
                                  臺灣宜蘭地方法院刑事第三庭
                                          審判長法  官  黃  永  勝
                                                法  官  陳  嘉  年
                                                法  官  林  楨  森
右正本證明與原本無異。
如不服本判決，應於判決送達後十日內向本院提出上訴狀( 應附繕本 )。
                                                書記官  謝  佩  欣
中    華    民    國      九十三      年      七      月     二十七     日
附表：
   ┌───────────────────────────────┐
   │東元冷氣三臺、電視二臺、音響一臺、傳真機一臺、冰箱一臺、洗衣機│
   │一臺、熱水器一臺、雙人床組及單人床組各一組、書桌一張、手提電腦│
   │一臺。                                                        │
   └───────────────────────────────┘
